臺灣宜蘭地方法院民事判決　　　　　　　　　　　　　九十三年度訴字第三五二號
　　原　　　告　戊○○
　　　　　　　　乙○○
　　右二人共同
　　訴訟代理人　丁○○
　　被　　　告　丙○○
　　　　　　　　甲○○○○即朱.
　　右　一　人
　　訴訟代理人　己○○
當事人間侵權行為損害賠償事件，本院於九十三年十二月十六日言詞辯論終結，判決
如下：
    主  文
被告應連帶給付原告戊○○新台幣壹拾柒萬零肆佰陸拾伍元、原告乙○○新台幣萬
零玖佰壹拾貳元，及被告丙○○自民國九十三年十二月八日起、被告甲○○○○即朱
玉雪自九十三年十月八日起，均至清償日止，按年息百分之五計算之利息。
原告其餘之訴駁回。
訴訟費用由被告連帶負擔二十分之七，餘由原告負擔。
本判決第一項得假執行。
原告其餘假執行之聲請駁回。
    事實及理由
一、按訴狀送達後，原告不得將原訴變更或追加他訴。但減縮應受判決事項之聲明者
    。不在此限。被告於訴之變更或追加無異議而為本案言詞辯論者，視為同意變更
    或追加。不變更訴訟標的而補充或更正事實上或法律上之陳述者，非為訴之變更
    或追加。民事訴訟法第二百五十五條第一項第三款、第二項、第二百五十六條均
    有明文。原告本起訴聲明請求被告應連帶給付原告新台幣（下同）九十七萬九千
    四百四十四元，及自起訴狀繕本送達之翌日起至清償日止按年息百分之五計算之
    利息，嗣於本院審理時更正並減縮聲明為被告應連帶給付原告戊○○四十三萬六
    千一百二十四元、乙○○十一萬七千三百四十元，及均自起訴狀繕本送達之翌日
    起至清償日止按年息百分之五計算之利息等情，且被告亦不抗辯而為本案言詞辯
    論，是原告前揭更正並減縮聲明於法並無不合，應予准許。
二、原告起訴主張：被告丙○○於民國九十三年八月八日下午五時許，酒後駕駛車號
    Ｕ５—八二一二號自小貨車，沿宜蘭縣冬山鄉○○路由南往北方向行駛，於同日
    下午五時十七分許，途經上開路段與永和路之交岔路口，而被告丙○○本應注意
    行經交岔路口時應減速慢行，且依當時情形應能注意，竟疏未注意而貿然駛越前
    述路口，適與沿前述永和路往西行駛之由原告戊○○騎乘車號ＧＷＳ—九一六號
    附載原告乙○○之機車發生撞及，造成戊○○受有臉部挫傷併右眼、右臉血腫、
    胸部挫傷併左側血胸、左鎖骨骨折、左肩胛骨骨折、左第二至第八肋骨骨折、左
    膝及左足跟挫擦傷；乙○○則受有左膝髕骨骨折併不規則撕裂傷等傷害。是原告
    戊○○因此傷害支出醫藥費二萬二千三百二十四元、看護費三萬五千四百元、身
    體調養費六萬元、機車修理費一萬二千元、門診車資二千四百元與薪資損失十八
    萬四千元及請求精神上之損害賠償十二萬元；乙○○因此傷害支出醫藥費六千三
    百四十元、看護費一萬六千二百元、身體調養費二萬元、門診車資四千八百元與
    薪資損失二萬元及請求精神上之損害賠償五萬元。而被告丙○○對上揭車禍應負
    完全之過失責任，且被告朱玉雪即甲○○○○為其僱用人自應連帶負責。為此爰
    依侵權行為損害賠償之法律關係，聲明請求被告應連帶給付原告戊○○四十三萬
    六千一百二十四元、乙○○十一萬七千三百四十元，及均自起訴狀繕本送達翌日
    起至清償日止按年息百分之五計算之利息。
三、被告則均以：上開車禍，並非應由丙○○負完全之過失責任，原告戊○○就車禍
    之發生亦與有過失。且原告二人請求之金額均屬過高。
四、原告前開主張，原告戊○○騎乘機車附載原告乙○○與被告朱玉雪即甲○○○○
    所僱用之送貨司機即被告丙○○所駕駛之前述自小貨車於上述時地發生車禍，造
    成原告二人分別受有上述傷害等情，業據原告提出宜蘭縣警察局道路交通事故當
    事人登記聯單一紙，且經本院向處理本件車禍之宜蘭縣警察局羅東分局調閱本件
    車禍之道路交通事故調查報告表、現場圖、照片、相關筆錄附前述羅東分局九十
    三年十月十九日警羅交字第九三００二五五八四號函可憑，並調閱上揭車禍衍生
    之丙○○過失傷害等刑事案件即台灣宜蘭地方法院檢察署九十三年度偵字第二九
    ０七號偵查卷宗、本院九十三年度羅交簡字第八三號刑事卷宗可查，並據被告不
    爭執，堪信原告此部分主張可採。原告進而主張，被告丙○○就前開車禍應負完
    全過失責任，是僱主即被告朱玉雪即甲○○○○應與之連帶負責賠償前開損失，
    被告則均否認之，並以前詞為辯。是經兩造整理後，確認本件應斟酌之爭點為：
    （一）被告丙○○就上述車禍之發生是否需負完全之過失責任？原告就系爭車禍
    之發生是否與有過失？（二）原告二人請求損害賠償之金額各應為若干始為合理
    ？茲就前述爭點分述如下：
五、爭點一、被告丙○○就上述車禍之發生是否需負完全之過失責任？原告戊○○就
    系爭車禍之發生是否與有過失？
（一）按「汽車行駛至無號誌或號誌故障而無交通警察指揮之交岔路口，支線道車應
      暫停讓幹線道車先行。未劃分幹、支線或同為幹線道或支線道者，轉彎車應暫
      停讓直行車先行；如同為直行車或轉彎車者，左方車應暫停讓右方車先行」、
      「行車速度在未劃設車道線、行車分向線之道路，時速不得超過四○公里。行
      經無號誌之交岔路口，均應減速慢行，作隨時停車之準備」、「汽車駕駛人有
    　飲用酒類或其他類似物後其吐氣所含酒精濃度超過每公升○‧二五毫克或血液
      中酒精濃度超過百分之○‧○五以上者，不得駕車。」道路交通安全規則第一
      百零二條第一項第二款、第九十三條第一項、第一百十四條第二款訂有明文。
      再按「慢字，用以警告車輛駕駛人前面路況變遷，應減速慢行」、「減速標線
      ，用以警告車輛駕駛人前方路況特殊，車輛應減速慢行」。道路交通標誌標線
      號誌設置規則第三十條、第一百五十九條、第一百六十三條亦有明文。
（二）經查，上揭車禍之交岔路口路段，並未設有號誌，且上揭永美路與永和路亦均
      未劃分車道線與行車分向線；又原告丙○○所行駛上揭永美路往北方向之車道
      及原告戊○○騎乘機車所行駛之永和路往西車道，於接近與前述永和路路口處
      均設有慢字之警告標字及減速標線；被告丙○○所駕駛車輛與原告戊○○發生
      車禍後，遺有安全帽與血跡於上揭交岔路口處，且丙○○所駕駛車輛於駛越上
      揭路口後遺留有約十公尺之煞車痕跡；又丙○○所駕駛車輛右前輪附近有擦撞
      痕跡、被告戊○○所騎乘之機車則是車頭受損等情，此有前述警繪現場圖、照
      片數幀可查。另上揭交岔路口就永美路與永和路而言，並無幹支道之分，亦據
      證人即現場處理警員張達禮於檢察官偵查時證述甚詳；再被告丙○○於車禍後
      經送醫檢測，測得血液中酒精濃度為八十mg／dl（即換算呼氣酒精濃度為每公
      升零點四毫克），此亦有羅東博愛醫院檢驗科之檢驗表附前述偵查卷宗可憑。
（三）是依前述說明與跡證，被告丙○○酒後呼氣酒精濃度達到每公升零點四毫克之
      程度，竟仍駕駛前述自小貨車，要無疑義；又就原告戊○○之行駛方向言屬左
      方車之被告丙○○，行駛至有慢字標字與減速標線之前述無號誌交岔路口時，
      亦未減速慢行，作隨時停車之準備，否則不致於駛越上揭路口後煞車，仍遺留
      十公尺長之煞車痕跡。是被告丙○○酒後駕車，行駛至無號誌之交岔路口，未
      減速慢行，作隨時停車之準備，未停讓右方車先行，是為本件車禍之肇事原因
      。而原告戊○○於行駛在設有慢字標字與減速標線之永和路路段，行經前述無
      號誌交岔路口，亦未減速慢行，作隨時停車之準備，對本件車禍之發生亦同為
      肇事原因。是原告主張被告丙○○就本件車禍之發生應負完全之過失責任，並
      非可採。
（四）綜上各情，經審酌就本件車禍之發生，被告有「飲用酒類後其吐氣所含酒精濃
      度超過每公升○‧二五毫克」、「行經無號誌交岔路口，屬左方車未停讓右方
      車先行，且未減速慢行，作隨時停車之準備」之過失情節；原告戊○○亦有「
      行經無號誌交岔路口，未減速慢行、作隨時停車之準備」之過失情節等，是經
      權衡兩造過失行為之內容及情節輕重後，本院認為原告戊○○就本件車禍之發
      生，應負十分之二之過失責任，被告則須負十分之八之過失責任。
六、爭點二、原告二人請求損害賠償之金額各應為若干始為合理？
（一）按因故意或過失，不法侵害他人權利者，應負損害賠償責任；不法侵害他人之
      身體或健康者，對於被害人因此喪失或減少勞動能力，或增加生活上需要時，
      應負損害賠債責任；不法侵害他人之身體、健康者，被害人雖非財產上之損害
      ，亦得請求賠償相當之金額；損害賠償之範圍，除法律或契約另訂定外，應以
      填補債權人所受損害及所失利益為限，民法第一百八十四條第一項前段、第一
      百九十三條第一項、第一百九十五條第一項、第二百一十六條分別定有明文。
      另受僱人因執行職務不法侵害他人之權利者，由僱用人與行為人連帶負損害賠
      償責任，民法第一百八十八條第一項前段亦有明文。被告丙○○因過失不法侵
      害原告之身體、健康，已如前述。從而原告依據民法第一百八十四條第一項前
      段及一百八十八條第一項之規定訴請被告連帶負損害賠償責任即屬有據。
（二）茲應再審酌者為原告請求賠償之金額，應否准許，爰分述如下：
    1.醫藥費部分：原告主張因上揭車禍發生，戊○○支出醫藥費二萬二千三百二十
      四元（200+60+60+20284+190+190+190+190+210+250+120+190+190=22324）、
      乙○○支出醫藥費六千三百四十元（150+800+4950+200+180+60=6340），已分
      據提出天主教靈醫會羅東聖母醫院醫療費用收據可參，且為被告不爭執，是原
      告二人此部分請求均為可採。
    2.看護費部分：原告主張因上揭車禍受傷無法自理生活，原告戊○○自九十三年
      八月十日至九十三年八月十六日僱請看護支出三萬五千四百元；原告乙○○則
      自九十三年八月八日至同年八月十六日僱請看護支出一萬六千二百元，亦均據
      提出看護費用收據，亦為被告所不爭，是此部分請求亦有理由。
    3.機車修理費：另原告戊○○主張上揭車禍發生致前揭機車受損，支出機車修理
      費一萬二千元，除提出大千機車行估價單一紙外，被告就此請求亦不爭執，是
      原告戊○○請求機車修理費部分亦有理由。
    4.門診車資部分：原告主張前往門診時因行動不變需以計程車代步，原告戊○○
      主張支出車資二千四百元、原告乙○○支出四千八百元等情，業據被告對此請
      求不爭執，是原告二人此部分請求亦為可採。
    5.身體調養費部分：原告戊○○主張將來身體調養費需六萬元、乙○○需二萬元
      ，並提出同仁堂中醫聯合診所之處方籤為證，惟原告二人因車禍所受傷害應調
      養期間、調養方式與所需費用，均無法從上揭處方籤中得知，且原告二人亦未
      再舉證以實其說，是此部分原告二人之請求均不可採。
    6.薪資損失部分：原告戊○○主張自車禍發生後有八個月不能工作，以每月薪資
      二萬三千元計算，請求賠償薪資損失十八萬四千元；而原告乙○○平日係臨時
      工，請求薪資損失二萬元等情。經查，原告戊○○於車禍發生後迄九十三年八
      月三十日均住院治療中，出院後雖持續門診，最近二次門診時間分為九十三年
      十月一日、同年十二月九日，此有前述前揭醫院之診斷證明書、醫療費用收據
      可查，是以原告戊○○最近二次門診時間之間隔已約二個月觀之，可見原告戊○○之傷勢情況已逐漸好轉，是原告戊○○請求薪資損失之期間應以車禍發生
      後四個月為合理。是原告戊○○車禍前任職於同仁堂中醫聯合診所，所月薪資
      有二萬三千元，此有原告戊○○所提出被告不爭執之各類所得扣繳暨免扣繳憑
      單可證，是原告戊○○請求薪資損失於九萬二千元（23000x4=92000）之範圍
      內為有理由，逾此部分則無理由。另原告乙○○部分，雖住院期間為九十三年
      八月八日至同年月十六日，然原告乙○○為臨時工性質，業據原告自承，是原
      告乙○○並未舉證證明此一期間因車禍受傷無法工作之薪資損失，是原告乙○○此部分之請求即無理由。
    7.非財產上損害部分：本件因被告丙○○之過失行為造成原告戊○○、乙○○受
      有前揭傷害。是原告二人主張因本件車禍受傷，精神上受有痛苦，而請求被告
      給付非財產上之損害賠償，核屬正當。是查，原告戊○○現年五十三歲，名下
      有存款、投資及自行居住之不動產，車禍受傷前任職中醫藥局，未育有子女；
      原告乙○○為原告戊○○之夫，現年五十三歲，平是以打零工為主，名下有存
      款及土地二筆、房屋一筆，此除經原告陳明外，並經本院依職權調閱稅務電子
      閘門財產所得調件明細表可查。而被告丙○○現年四十二歲，車禍前受僱於甲○○○○負責送貨，與妻離婚，所育二名子女其中一名由其監護，名下無不動
      產；被告甲○○○○即朱玉雪部分，甲○○○○為朱玉雪獨資經營，資本額一
      萬元，有汽車二輛；朱玉雪本人有投資與土地、房屋各一筆，此均有宜蘭縣政
      府營利事業登記證及前述稅務電子閘門財產所得調件明細表可查。從而考量兩
      造身份、地位、資本額、經濟狀況、原告所受傷害之程度、復斟酌車禍發生後
      迄今原告所受身體上及精神上之痛苦，認原告戊○○請求十二萬元之非財產上
      損害尚屬過高，應予核減為十萬元；原告乙○○請求五萬元之非財產上之損害
      賠償亦屬過高，應核減為三萬元。
（三）綜上，原告戊○○因系爭車禍所受損害計二十六萬四千一百二十四元（22324+
      35400+12000+2400+92000+100000 =264124）。原告乙○○則受有損害計五萬
      七千三百四十元（6340+16200+4800+30000=57340）。惟按損害之發生或擴大
      、被害人與有過失者，法院得減輕賠償金額或免除之，民法第二百十七條第一
      項定有明文。又按第三人對損害之發生與有過失，若被害人與第三人存有使用
      ，僱用之特殊關係時，因其利用他人之活動而擴大自己之活動，其責任範圍相
      對地自亦應擴大，則對他人過失，應與自己過失同視，亦即在適用民法第二百
      十七條之場合，損害賠償權利人之代理人或使用人之過失，可視同損害賠償權
      利之過失，適用過失相抵之法則。另保險人依本法規定給付之保險金視為加害
      人或被保險人損害賠償金額之一部分，加害人或被保險人受賠償請求時得扣除
      之。強制汽車責任保險法第三十條亦有明文。是原告戊○○就車禍之發生與有
      過失，被告丙○○與原告戊○○間之過失責任比例為八比二，如已前文所述，
      且原告戊○○自承已領取汽車強制保險金四萬零八百三十四元，依強制汽車責
      任保險法第三十條之規定，該保險金應自原告戊○○得請求被告賠償之金額中
      扣除之，則原告戊○○就其損害得請求被告賠償之金額為十七萬零四百六十五
      元（264124×0. 8-40834=170465，元以下四捨五入）。而原告乙○○係搭乘
      其妻即原告戊○○之機車而發生車禍，則原告戊○○乃係原告乙○○之使用人
      ，是原告戊○○之過失應視同原告乙○○之過失，依上揭說明，亦有過失相抵
      之適用。此外原告乙○○自承已領取汽車強制保險金一萬四千九百六十元，依
      強制汽車責任保險法第三十條之規定，該保險金應自原告乙○○得請求被告賠
      償之金額中扣除之，則原告乙○○就其損害得請求被告賠償之金額為元三萬零
      九百十二元（57340×0.8-14960=30912，元以下四捨五入）。
六、從而，原告戊○○、乙○○依侵權行為法律關係，請求被告分別連帶給付十七萬
    零四百六十五元、三萬零九百十二元，及均自起訴狀繕本送達之翌日（被告丙○○為九十三年十二月八日、被告甲○○○○為九十三年十月八日）起至清償日止
    按年息百分之五計算之利息，為有理由。逾此範圍，則無理由，應予駁回。
七、假執行之宣告：本件所命給付之金額未逾新台幣五十萬元，依民事訴訟法第三百
    八十九條第一項第五款應依職權宣告假執行，原告聲請願供擔保請准宣告假執行
    ，已無必要；而其餘假執行之聲請，亦因訴之駁回而失其附麗，不予准許。
八、訴訟費用負擔之依據：民事訴訟法第七十九條。
中　　　華　　　民　　　國　　九十三　　年　　十二　　月　　　二十八　　日
                                    臺灣宜蘭地方法院民事庭
                                    法      官    蔡仁昭
右為正本與原本無異。
如不服本判決，應於判決送達後廿日內向本院提出上訴狀(應附繕本)。
中　　　華　　　民　　　國　　九十三　　年　　 十二 　　月　　 三十 　　日
                                    法院書記官    陳憲文
